臺灣臺中地方法院刑事判決　　　　　　　 96年度易字第437號
公　訴　人　臺灣臺中地方法院檢察署檢察官
被　　　告　丁○○
上列被告因詐欺案件，經檢察官提起公訴（九十五年度偵字第一
二二四二號、二０００二號、二三六八一號），被告於本院準備
程序中為認罪之陳述，經本院合議庭評議後，裁定由受命法官獨
任改行簡式審判程序，本院判決如下：
    主    文
丁○○幫助連續意圖為自己不法之所有，以詐術使人將本人之物
交付，累犯，處有期徒刑肆月，如易科罰金，以銀元佰元即新
臺幣玖佰元折算壹日。
    犯罪事實
一、丁○○前因竊盜案件，經本院以九十三年度易字第二０六六
    號判處有期徒刑七月，嗣經臺灣高等法院臺中分院於九十四
    年一月十二日以九十三年度上易字第一四五七號駁回上訴而
    確定，於九十四年四月二十五日入監執行，並於同年十一月
    二十四日因縮短刑期執行完畢而於翌日出監。詎其仍不知悔
    改，丁○○於九十五年二月底至三月初某日，閱報得知真實
    姓名、年籍不詳之成年男子在報紙上刊登廣告願以高價收購
    金融機構帳戶存摺、提款卡、印章，明知該成年男子係向不
    特定之人不法詐財詐騙被害人將款項匯入該帳戶，嗣再利用
    提款卡將款項領取一空，而利用該人頭帳戶掩飾或隱匿其重
　　大犯罪之所得財物或財產上利益，使司法機關及被害人無法
　　追查，竟基於幫助該成年男子之犯意，聯絡該真實姓名、年
　　籍不詳自稱「小劉」之成年男子，約定以新臺幣（下同）七
　　千元之代價，將其所有之臺中市進化郵局帳戶號碼：000000
　　00000000號帳戶（下稱上開臺中進化郵局帳戶）及合作金庫
　　銀行臺中市進化分行帳戶號碼：0000000000000號帳戶（下
  　稱上開合庫進化分行帳戶）之存摺、提款卡等物賣予該自稱
　　「小劉」之成年男子，並在臺中市進化郵局旁便利商店前，
　　將上開二帳戶之存摺、提款卡等物交付予該成年男子，而該
　　成年男子旋即將上開二帳戶之存摺、提款卡等物交與詐欺集
　　團。嗣於同年二月二十四日，民眾己○○閱報小額信貨廣告
　　，以廣告所登載之電話聯絡，接電話之女子要己○○匯款一
　　萬零八百元至徐忠卿帳戶繳保險費、匯款一萬六千二百元至
　　張桂欣帳戶繳保險費、匯款一萬元及一萬九千元至張桂欣帳
　　戶繳律師費、匯款一萬五千元至林千惠帳戶繳保證金、匯款
　　二萬七千元至丁○○之上開臺中進化郵局帳戶幫助該女子之
　　經理繳納車禍保證金（己○○於同年三月七日匯款）、匯款
　　二萬元至陳立永帳戶繳稅金；於同年三月三日，民眾庚○○
　　閱報小額信貨廣告，以廣告所登載之電話聯絡，接電話之女
　　子要庚○○匯款繳保險費、律師費等費用，使庚○○陷於錯
　　誤匯款一萬六千二百元至張桂欣帳戶、匯款一萬元至丁○○
　　之上開臺中進化郵局帳戶（庚○○於同年三月七日匯款）；
　　於同年三月二十一日上午十一時七分許，民眾丙○○在臺中
　　市逢甲臺逢宿舍接獲一女子電話謊稱丙○○中獎一百萬元，
　　惟需將稅金、律師費等匯款至指定帳戶，使丙○○陷於錯誤
　　，匯款一萬八千元至黃筱峰（另案通緝中）所有之玉山商業
　　銀行南屯分行帳戶（帳戶號碼:00000000000號）、匯款六萬
　　元至丁○○之上開合庫進化分行帳戶（丙○○於同年三月二
　　十三日匯款）；於同年三月二十四日，民眾乙○接獲自稱為
　　劉日隆、林武雄之男子之電話，詐稱投資設立公司利潤可觀
　　，致使乙○陷於錯誤，而於當日匯款六十八萬元至丁○○之
　　上開臺中進化郵局帳戶。嗣經己○○、庚○○、丙○○、乙○察覺有異始知受騙，並向警方報案而查獲上情。
二、案經臺中市警察局第三分局、臺中市警察局第四分局報告臺
    灣臺中地方法院檢察署檢察官偵查起訴及彰化縣警察局移送
　　臺灣彰化地方法院檢察署呈請臺灣高等法院臺中分院檢察署
　　核定移轉臺灣臺中地方法院檢察署偵查起訴。
    理    由
一、本件被告丁○○所犯為死刑、無期徒刑、最輕本刑為三年以
    上有期徒刑以外之罪，且非高等法院管轄第一審之案件，經
    本院合議庭裁定由受命法官行準備程序時，被告就被訴事實
    為有罪之陳述後，復經本院合議庭裁定由受命法官獨任行簡
    式審判程序，是其證據之調查，自不受刑事訴訟法第一百五
    十九條第一項、第一百六十一條之二、第一百六十一條之三
    、第一百六十三條之一及第一百六十四條至第一百七十條規
    定之限制，刑事訴訟法第二百七十三條之一第一項、第二百
    七十九條第二項前段、第二百七十三條之二分別定有明文，
    合先敘明。
二、上揭犯罪事實，業據被告丁○○於偵查中、本院準備程序及
　　審理時坦承不諱，核與被害人己○○、庚○○、丙○○及乙○之子甲○○於警訊時證述之情節相符，復有被告丁○○所
　　有之上開臺中進化郵局開戶基本資料、客戶歷史交易清單及
  　郵政存簿儲金立帳申請書各一份、合作金庫商業銀行進化分
　　行九十五年四月十一日合金進化字第0950001722號函附之交
　　易明細表二份、新開戶建檔登錄單及印鑑卡影本各一份及九
　　十五年六月十四日合金進化字第0950003226號函附之各類存
　　款分戶交易明細表、綜合存款客戶交易資料查詢單各一份在
　　卷可稽，復有被害人己○○郵政國內匯款執據一紙、被害人
　　庚○○郵政國內匯款執據一紙、被害人丙○○臺中商業銀行
　　入戶電匯通知單、臺中市警察局第六分局受理詐騙帳戶警示
　　、詐騙電話斷話簡便格式表各一份、被害人乙○臺灣銀行匯
　　款回條一紙存卷可按，堪認被告自白屬實。至被告雖於本院
　　準備程序中改稱：我不知道賣多少錢，好像是幾千元吧云云
　　，惟其於偵訊中曾明確供稱：（檢察官問：你賣了多少錢？
　　）七千元等語（參閱九十五年度偵字第一二二四二號九十五
　　年六月十九日偵訊筆錄，該卷第五頁），則彼時距離案發時
　　間較近，被告之記憶應較為深刻及正確，故本院認被告係以
　　七千元之代價出售該存摺予他人，附此敘明。按今日一般人
　　至郵局或銀行開設帳戶使用，實非難事，並無任何特別資格
　　之限制，如非供犯罪之非法使用，衡諸常情，自無置自己名
　　義帳戶不用，而取得他人帳戶使用之必要。且金融存款帳戶
　　事關存戶個人財產權益之保障，其與存戶印鑑章結合，具高
　　度專有性，若非申請人本人或與本人親密關係者，難認有何
　　理由可自由流通使用該存摺之必要，一般人皆有妥為保管，
　　防阻他人任意使用之認識，縱因特殊情況偶有交付他人使用
　　之需，亦必然深入瞭解用途後再行提供以使用，方符常情。
　　而該等專有物品如落入不明人士手中，極易被利用為與財產
　　有關之犯罪工具，此又係具備一般生活智識者皆能體察之常
　　識；參以邇來詐欺者使用他人存摺作為指示被害人匯款工具
　　之犯罪類型層出不窮，並廣經媒體披載，凡對社會動態尚非
　　全然不予關注者均能知曉。本件被告丁○○係已成年且具有
　　一般智識程度，對於上開各情自有認識，竟仍將自己前開金
　　融帳戶之存摺、提款卡等資料，販賣予姓名、年籍不詳之成
　　年人使用，被告主觀上顯具有縱使該姓名、年籍不詳之成年
　　人取得該存摺、提款卡或密碼後，持以作為詐欺取財之用，
　　亦不違背其本意之不確定故意至明。然以被告僅係單純依該
　　姓名、年籍不詳之成年人要求提供前開金融帳戶存摺、提款
　　卡等資料，並未參與詐騙被害人財物之構成要件行為，是主
　　觀上僅係基於幫助他人詐欺取財之意思，亦屬無疑。綜上所
　　陳，被告前開自白確與事實相符，均堪信採。本件事證明確
　　，被告上開犯行洵堪認定。
三、本件涉及新舊法比較部分：
  (一)被告行為後，刑法業於九十四年二月二日修正公布，於九十
    五年七月一日施行，且按行為後法律有變更者，適用行為時
    之法律，但行為後之法律有利於行為人者，適用最有利於行
    為人之法律，現行刑法第二條第一項訂有明文。此條規定乃
    與刑法第一條罪刑法定主義契合，而貫徹法律禁止溯及既往
    原則，係規範行為後法律變更所生新舊法律比較適用之準據
    法，是刑法第二條本身雖經修正，但刑法第二條既屬適用法
    律之準據法，本身尚無比較新舊法之問題，應一律適用裁判
    時之現行刑法第二條規定，以決定適用之刑罰法律，先予敘
    明。
  (二)刑法第三百三十九條第一項詐欺取財罪，法定刑得科或併科
    銀元一千元以下罰金，依修正後刑法施行法增訂第一條之一
    ：「中華民國九十四年一月七日刑法修正施行後，刑法分則
    編所定罰金之貨幣單位為新臺幣。九十四年一月七日刑法修
    正時，刑法分則編未修正之條文定有罰金者，自九十四年一
    月七日刑法修正施行後，就其所定數額提高為三十倍。但七
    十二年六月二十六日至九十四年一月七日新增或修正之條文
    ，就其所定數額提高為三倍」及刑法第三十三條第五款修正
    為：「主刑之種類如下：五、罰金：新臺幣一千元以上，以
    百元計算之」等規定觀之，依修正後之法律，刑法第三百三
    十九條第一項詐欺取財罪所得科處之罰金刑最高為新臺幣三
    萬元、最低為新臺幣一千元，然依被告行為時之刑罰法律，
    即罰金罰鍰提高標準條例第一條前段規定之提高倍數十倍及
    修正前刑法第三十三條第五款規定之罰金最低額一元計算，
    則刑法第三百三十九條第一項之詐欺取財罪所得科處之罰金
    最高為銀元一萬元，最低額為銀元十元，若換算為新臺幣，
    最高額雖與新法同為新臺幣三萬元，然最低額僅為新臺幣三
    十元。因此，比較上述修正前、後之刑罰法律，自以被告行
    為時關於科處罰金刑之法律較有利於被告。
  (三)刑法第五十六條關於連續犯之規定業已刪除，是被告犯後法
    律已有變更，而本件被告於舊法時期幫助詐欺正犯所為之數
    次詐欺犯行，依修正施行前刑法第五十六條之規定，為連續
    犯，應以詐欺取財罪論以一罪，並得加重其刑至二分之一；
    而依修正施行後之刑法，並無連續犯之規定，且依新法應各
    別多次論斷之結果〈即數罪併罰〉，其刑度顯較修正前應依
    刑法第五十六條之規定以一連續詐欺罪為重，經比較新舊法
    結果，應依刑法第二條第一項前段之規定，以被告行為時之
    規定較有利於被告，而適用修正施行前之刑法第五十六條規
    定，論以幫助連續詐欺罪。
  (四)刑法第四十一條第一項前段規定，於九十四年一月七日修正
    、九十五年七月一日施行前之規定為：「犯最重本刑為五年
    以下有期徒刑以下之刑之罪，而受六個月以下有期徒刑或拘
    役之宣告，因身體、教育、職業、家庭之關係或其他正當事
    由，執行顯有困難者，得以一元以上三元以下折算一日，易
    科罰金。」；又被告行為時之易科罰金折算標準，修正前罰
    金罰鍰提高標準條例第二條（現已刪除）規定，就其原定數
    額提高為一百倍折算一日，則本件被告行為時之易科罰金折
    算標準，應以銀元一百元、二百元、三百元折算一日，經折
    算為新臺幣後，應以新臺幣三百元、六百元、九百元折算為
    一日。修正施行後之規定則為：「犯最重本刑為五年以下有
    期徒刑以下之刑之罪，而受六個月以下有期徒刑或拘役之宣
    告者，得以新臺幣一千元、二千元或三千元折算一日，易科
    罰金。」比較修正前後之易科罰金折算標準，以被告行為時
    關於易科罰金之規定，較有利於被告。
  (五)綜合上述各條文修正前、後之比較，揆諸修正後刑法第二條
    第一項前段、後段規定之「從舊、從輕」原則，被告自應適
    用其行為時之法律，即修正前刑法之相關規定、罰金罰鍰提
    高標準條例第一條前段及修正前罰金罰鍰提高標準條例第二
    條規定，予以論處。
  (六)至刑法第三十條幫助犯之規定，於九十四年一月七日修正、
    九十五年七月一日施行前之規定為：「幫助他人犯罪者，為
    從犯。雖他人不知幫助之情者，亦同。從犯之處罰，得按正
    犯之刑減輕之。」，修正施行後之規定則為：「幫助他人實
    行犯罪行為者，為幫助犯。雖他人不知幫助之情者，亦同。
    幫助犯之處罰，得按正犯之刑減輕之。」，揆諸本條之修正
    理由係為確認幫助犯採共犯從屬性說之「限制從屬形式」，
    並避免「從犯」之不同解讀，而將「從犯」修正為「幫助犯
    」，並明示幫助犯之成立，亦以被幫助者著手犯罪之實行，
    且具備違法性為必要，而將條文文字修正為「幫助他人實行
    犯罪行為者，為幫助犯」。顯見修正前、後刑法第三十條關
    於幫助犯之規定，僅作文字修正，並無有利、不利之情形，
    自無新舊法比較適用之問題，附此敘明（最高法院九十五年
    度臺上字第六０一六號判決參照）。
四、按連續幫助與幫助連續為不同之犯罪態樣，如基於概括犯意
    ，多次幫助他人犯罪，為連續幫助，該幫助者有多次犯罪行
    為；如以一幫助行為，幫助他人連續犯罪，則為幫助連續，
    就幫助犯而言，僅有一次犯罪行為；如幫助者以多次幫助行
    為幫助他人連續犯罪，則為連續幫助連續，該幫助犯及被幫
    助之正犯，均有多次之犯罪行為。查本件被告丁○○將其開
    設之前開金融帳戶之存摺、提款卡等物交予真實姓名、年籍
    不詳自稱「小劉」之成年男子，供作該成年人所屬詐欺集團
    共同詐欺取財之用，係基於幫助他人詐欺取財之不確定故意
    ，所為係詐欺取財罪構成要件以外之幫助行為。又該詐騙集
    團成員彼等之間顯然有犯意聯絡及行為之分擔，為共同正犯
    ；而姓名、年籍不詳之成年人與其所屬詐騙集團成員先後多
    次詐欺取財之犯行，時間緊接，方法相同顯係基於概括犯意
    反覆為之，為連續犯，應依修正前刑法第五十六條之規定，
    以一罪論。核被告丁○○所為，係犯修正後刑法第三十條第
    一項、第三百三十九條第一項之幫助連續詐欺取財罪，並依
    修正後刑法第三十條第二項幫助犯之規定，按正犯之刑減輕
    之（最高法院九十五年度臺上字第六０一六號判決、最高法
    院九十五年第二十一次刑事庭會議紀錄參照）。另上揭詐欺
    集團成員等人，為前開詐欺取財犯行，有犯意聯絡及行為分
    擔，固均為共同正犯，惟幫助犯係從犯，從屬正犯而成立，
    刑法上既無「共同幫助」之情，當亦無「幫助共同」之可言
    （司法院七０廳刑一字第一一０四號函亦同此見解），併予
    敘明。又被告丁○○前因竊盜案件，經本院以九十三年度易
    字第二０六六號判處有期徒刑七月，嗣經臺灣高等法院臺中
    分院於九十四年一月十二日以九十三年度上易字第一四五七
    號駁回上訴而確定，於九十四年四月二十五日入監執行，並
    於同年十一月二十四日因縮短刑期執行完畢而於翌日出監等
    情，此有臺灣高等法院被告全國前案紀錄表及臺灣臺中地方
    法院檢察署刑案查註紀錄表附卷可佐，其於有期徒刑執行完
    畢，於五年以內再故意犯本件有期徒刑以上之罪，不論依修
    正前之刑法第四十七條，或修正後之刑法第四十七條第一項
    之規定，均構成累犯，對被告而言並無有利或不利之情形，
    自不生新舊法比較之問題，應逕依修正後之刑法第四十七條
    第一項，論以累犯（最高法院九十五年度第二十一次刑事庭
    會議紀錄參照），並加重其刑，並先加後減之。爰審酌被告
    因一時失慮，擅自提供金融機構帳戶供他人非法使用，使犯
    罪難以查緝，等同助長犯罪，行為殊屬不當及造成被害人等
    損失金額不菲，惟衡酌被告犯後已能坦承犯行，態度尚稱良
    好，且被告本身並未實際參與詐欺取財之犯行、可非難性較
    小，量處如主文所示之刑，並諭知易科罰金之折算標準，以
    示懲儆。
據上論斷，應依刑事訴訟法第二百七十三條之一第一項、第二百
九十九條第一項前段，刑法第二條第一項前段、第三百三十九條
第一項、第三十條第一項、第二項、第四十七條第一項、修正前
刑法第五十六條、第四十一條第一項前段，罰金罰鍰提高標準條
例第一條前段、修正前罰金罰鍰提高標準條例第二條，現行法規
所定貨幣單位折算新臺幣條例第二條，判決如主文。
本案經檢察官戊○○到庭執行職務。
中　　華　　民　　國　　96　　年　　 2　　月　　14　  日
      　　　　　　臺灣臺中地方法院刑事第四庭
                              法　官　林學晴
上正本證明與原本無異。
如不服本判決，應於送達後十日內向本院提出上訴狀（須附繕
本），上訴於臺灣高等法院臺中分院。
　　　　　　　　　　　　    　書記官  賴淵瀛
中　　華　　民　　國　　96　　年　　 2　　月　　14　　日
附錄論罪科刑法條
刑法第三百三十九第一項：
意圖為自己或第三人不法之所有，以詐術使人將本人或第三人之
物交付者，處五年以下有期徒刑、拘役或科或併科一千元以下罰
金。
